【裁判字號】    89,上易,349
【裁判日期】    890331
【裁判案由】    詐欺
【裁判全文】
臺灣高等法院刑事判決                            八十九年度上易字第三四九號
    上  訴  人  臺灣板橋地方法院檢察署檢察官
    被      告  甲○
右上訴人因被告詐欺案件，不服臺灣板橋地方法院八十八年度易字第三二一五號，中
華民國八十八年十二月十五日第一審判決（起訴案號：臺灣板橋地方法院檢察署八十
八年度偵字第三四三一號）提起上訴，本院判決如左：
    主      文
上訴駁回。
    理      由
一、公訴意旨略以︰被告甲○與自稱「林武義」之人，基於意圖為自己不法所有之概
    括犯意聯絡，自民國（下同）八十七年九月間起，明知所持有他人名義所簽發之
    空白支票，均係拒絕往來無法兌付之支票，竟仍以報紙分類廣告刊登支票供人使
    用之方式，由林武義以每張新台幣（下同）二千至五千元不等之價格與買主約定
    後，甲○即持上開支票前往台北縣板橋、新莊等地交易，共同以此訛詐手段取信
    於不特定買主，致陷於錯誤而交付款項予甲○，二人以此方式已販售十餘張支票
    。嗣於八十八年一月二十八日下午四時許，甲○在台北縣板橋市○○路、民生路
    口，經警當場查獲並扣得空白支票共計六十九張，因認被告甲○涉有刑法第三百
    三十九條第一項之詐欺取財罪嫌云云。
二、按犯罪事實應依證據認定之，無證據不得推定其犯罪事實，又不能證明被告犯罪
    者，應諭知無罪之判決，刑事訴訟法第一百五十四條、第三百零一條第一項分別
    定有明文。所謂認定犯罪事實之證據，係指足以認定被告確有犯罪行為之積極證
    據而言，該項證據自須適合於被告犯罪事實認定，始得採為斷罪資料。又苟未能
    發現相當證據，或證據不足以證明，自不能以推測或擬制之方法，以為裁判基礎
    ，亦分別有最高法院二十九年度上字第三一０五號及同院四十年度台上字第八六
    號判例意旨可資參照。且刑法第三百三十九條第一項詐欺取財罪之成立，係意圖
    為自己或第三人不法之所有，施用欺罔之詐術手段，使人陷於錯誤，因而將本人
    或第三人之物交付為其要件。
三、公訴人認被告甲○涉有前揭詐欺取財罪嫌，係以被告甲○於警訊及偵查時對如何
    以上開方式販賣支票牟利，每月可從中獲利約三萬元之情，且對於支票無法兌付
    ，交易價格為二千元至五千元不等之情，均供述明確，暨扣案之空白支票六十九
    張，為其論據。惟訊據被告甲○則堅決否認有何詐欺犯行，辯稱：伊僅係受林武
    義指示將支票交給買主云云。
四、經查：被告甲○自八十七年九月間起受林武義指示，由林武義在台北縣三重市附
    近之夜市交付無法兌現之支票予被告，再由被告拿至台北縣板橋市、新莊市等地
    ，以每張支票二千元至五千五百元之價格賣予不特定之買主（即帳戶已成為拒絕
    往來戶之支票價格為二千元，帳戶尚未成為拒絕往來戶之價格為五千五百元），
    被告可抽取五百元至一千元之報酬等情，業據被告迭於警訊、偵查及原審訊問時
    坦承不諱，而被告亦於原審調查時明確指認林武義之口卡相片，而供稱確係林武
    義交付其扣案之空白支票六十九張，惟林武義業已於八十八年一月三日死亡，並
    另案經本院院判決公訴不受理，亦有本院八十六年度上更（一）字第五八九號刑
    事判決影本一份在卷可憑，本院已無從追查林武義，而扣案之空白支票六十九張
    ，並無失竊紀錄，且該等支票帳戶均係拒絕往來戶等情，業據證人即承辦本案之
    警員葉永順於偵查時證述在卷，綜合上情，被告與林武義販賣者，純係無法兌現
    之支票（俗稱芭樂票），而揆諸一般常情，買受該無法兌現支票之不特定買主，
    均係以有異於一般支票流通之方式，交付款項予賣主而買受芭樂票，則買主對於
    其所買受之芭樂票無法兌現乙節，應有所預見，是芭樂票之賣主對於買主並無施
    用詐術可言，買主亦非陷於錯誤而交付買受芭樂票之款項，公訴意旨認被告甲○
    與林武義共同對於買受支票之不特定買主施用詐術，買主並陷於錯誤而交付款項
    予甲○云云，即有所誤會。此外復查無其他積極證據，足認被告有詐欺取財之犯
    行。本件被告甲○之販賣支票予不特定買主之行為，核與詐欺取財罪之構成要件
    不合，揆諸前揭法條及判例要旨說明，自屬不能證明被告犯罪。
五、原判決以不能證明被告甲○犯罪，而為無罪之諭知，並無不合，檢察官上訴意旨
    猶執前詞指摘原判決不當，為無理由，應予駁回。
據上論斷，應依刑事訴訟法第三百六十八條，判決如主文。
本案經檢察官劉靜婉到庭執行職務。
中     華     民     國    八十九   年       三       月     三十一     日
                             臺灣高等法院刑事第十五庭
                                 審判長法  官  房  阿  生
                                       法  官  胡  泉  田
                法  官  雷  元  結
右正本證明與原本無異。
不得上訴。
                                       書記官  梁  雅  華
中     華     民     國    八十九   年       四       月       五       日


司法院資訊處製作；財團法人民間司法改革基金會備份。
